【裁判字號】    98,易,275
【裁判日期】    980302
【裁判案由】    詐欺
【裁判全文】
臺灣臺中地方法院刑事判決               98年度易字第275號
公  訴  人  臺灣臺中地方法院檢察署檢察官
被      告  庚○○
上列被告因詐欺案件，經檢察官提起公訴（97年度偵字第11287
號），被告於準備程序中就被訴事實為有罪之陳述，經告以簡式
審判之旨，並聽取意見後，本院合議庭裁定由受命法官獨任進行
簡式審判程序，判決如下：
    主    文
庚○○幫助意圖為自己不法之所有，以詐術使人將本人之物交付
，處有期徒刑貳月，如易科罰金，以新臺幣壹仟元折算壹日。
    犯 罪 事 實
一、庚○○依一般社會生活之通常經驗，應可知悉一般人均可自
    行申請行動電話使用，如非意圖供犯罪使用，無收取他人行
    動電話之必要，並可預見提供行動電話供人使用，可能幫助
    他人作為詐欺被害人匯款之用，藉以遂行詐欺犯行，並逃避
    檢警人員之追緝，竟仍基於幫助他人詐欺取財之不確定犯意
    ，與真實姓名及年籍均不詳之綽號「阿健」之成年男人相約
    於民國96年10月2日上午某時許，在庚○○位於臺中縣大里
    市○○路233號之租屋處會合後，隨即一同駕車前往彰化縣
    彰化市○○路52號之中華電信股份有限公司（下稱中華電信
    ）營運處，申辦門號0000000000號及0000000000號（含行動
    電話2支）行動電話SIM卡後，隨即將上開2門號之SIM卡及行
    動電話2支，交付予「阿健」。庚○○與「阿健」接續於同
    日上午11時45分許，前往彰化縣彰化市○○路上之威寶電信
    股份有限公司營運處，申辦門號0000000000號及00000000
    00號（含行動電話2支）行動電話SIM卡後，隨即接續將上開
    2門號之SIM卡及行動電話1支，交付予「阿健」，該綽號「
    阿健」之成年男子取得上開行動電話門號0000000000號SIM
    卡後，旋即與其所屬之詐欺集團成年成員，意圖為自己不法
    所有之犯意聯絡，自96年10月下旬起至96年11月上旬間，使
    用郭培基（經臺灣臺中地方法院檢察署通緝中）申辦之威寶
    電信門號0000000000號行動電話及庚○○申辦之上開000000
    0000號門號，登入網際網路，在雅虎奇摩拍賣網站上，化名
    「鄭秋錄」，以帳號「ZZ701005TW」佯稱欲拍賣行動電話，
    並寄發電子郵件與得標人聯繫，並留有門號0000000000號行
    動電話作為聯繫之用，致使如附表所示之蔡慧芳、寅○○、
    甲○○、丁○○、丙○○、乙○○、辛○○、壬○○、癸○○、楊癸陽、己○○、戊○○、子○○等人瀏覽該網站後，
    均陷於錯誤，下標購買後，依回信之指示，於如附表所示之
    日期，將如附表所示之金額，匯入劉宗治（業經臺灣臺南地
    方法院以97年度簡字第467號案件判處拘役30日確定）之陽
    信銀行精武分行帳號000000000000號帳戶內，均旋遭不詳之
    人提領一空。嗣蔡慧芳等人因匯款後遲遲未收得商品，察覺
    受騙，報警處理而循線查獲。
二、案經乙○○、辛○○、甲○○、丁○○、壬○○、寅○○、
    楊癸陽、戊○○、己○○、子○○等人訴由臺北縣政府警察
    局土城分局報告臺灣臺中地方法院檢察署偵查起訴。
    理    由
一、上揭犯罪事實，業據被告庚○○於本院審理時供承不諱，並
    有被害人蔡慧芳、丙○○、癸○○及告訴人寅○○、甲○○
    、丁○○、乙○○、辛○○、壬○○、楊癸陽、己○○、戊○○、子○○於警詢中之指述綦詳，而被告申請之威寶電信
    0000000000門號，經詐欺集團成員用以登入雅虎奇摩網站，
    以ZZ701005TW帳號，刊登拍賣訊息，佯稱拍賣行動電話訊息
    ，致被害人蔡慧芳等人因而陷於錯誤，而分別將款項匯入劉
    宗治之帳戶內等情，有帳號YAHOO！奇摩帳號ZZ701005TW資
    料、雅虎奇摩網站登入紀錄及IP位置、YAHOO！奇摩網頁列
    印、陽信銀行精武分行帳號000000000000號帳戶客戶劉宗治
    開戶基本資料及交易明細、通聯調閱查詢單、門號00000000
    00號、0000000000號登入網際網路資料、威寶電信門號0000
    000000號基本資料、蔡慧芳華僑銀行存簿影本、YAHOO！奇
    摩拍賣網頁列印、通聯調閱查詢單、內政部警政署反詐騙案
    件紀錄表、YAHOO！奇摩拍賣網頁列印、臺北縣政府警察局
    中和分局積穗派出所受理刑事案件報案三聯單、乙○○土地
    銀行存簿影本、YAHOO！奇摩拍賣網頁列印、臺灣銀行網路
    ATM交易明細表、丁○○彰化銀行存簿影本、YAHOO！奇摩拍
    賣網頁列印、YAHOO！奇摩拍賣網頁列印、內政部警政署反
    詐騙案件紀錄表、臺中市警察局第四分局春社派出所陳報單
    、郵政自動櫃員機交易明細表、臺中市警察局第四分局春社
    派出所受理各類案件紀錄表、受理詐騙帳戶通報警示簡便格
    式表、受理刑事案件報案三聯單、內政部警政署反詐騙案件
    紀錄表、高雄市政府警察局鼓山分局內惟派出所受理詐騙帳
    戶通報警示簡便格式表、受理各類案件紀錄表、受理刑事案
    件報案三聯單、陳報單、YAHOO！奇摩拍賣網頁列印、中國
    信託交易明細表、內政部警政署反詐騙案件紀錄表、新竹市
    警察局第一分局湳雅派出所受理詐騙帳戶通報警示簡便格式
    表、陳報單、受理各類案件紀錄表、受理刑事案件報案三聯
    單、YAHOO！奇摩拍賣網頁列印、渣打銀行自動櫃員機交易
    明細表、內政部警政署反詐騙案件紀錄表、威寶電信門號
    0000000000號行動電話基本資料、服務申請書、無限暢快上
    網專案專案同意書、陽信銀行精武分行97年7月29日陽信精
    武字第970 0093號函檢附帳戶000000000000號帳戶基本資料
    及交易明細、手機跨轉明細、YAHOO！奇摩拍賣網頁列印、
    YAHOO！奇摩拍賣買家/賣家保障方案申請書、YAHOO！奇摩
    拍賣網頁列印、YAHOO！奇摩拍賣網頁列印等附卷可稽，而
    被告確有申辦上開0000000000號行動電話門號並提供他人使
    用等情，業據被告於本院審理中坦承不諱，並有通聯調閱查
    詢單在卷可證，則詐欺集團成員確有使用被告申辦之上開門
    號登入網際網路，以虛偽之拍賣訊息，詐欺被害人蔡慧芳、
    丙○○、癸○○及告訴人寅○○、甲○○、丁○○、乙○○
    、辛○○、壬○○、楊癸陽、己○○、戊○○、子○○等人
    ，致其等因而陷於錯誤而交付財物之事實，堪予認定。
二、按一般人至金融機關如銀行、郵局、電信公司等開設帳戶、
    門號使用，係極為方便容易且迅速之事，苟有使用金融存款
    帳戶、行動電話門號之正當用途，自以使用其本人或可信賴
    之親友申請之帳戶及行動電話門號，最為便利安全，且苟非
    具意圖以他人帳戶、行動電話門號從事不法用途，並藉以逃
    避查緝，自無使用他人帳戶、行動電話門號之理。是依一般
    人通常之知識、經驗，均應知任意提供自己帳戶或申設之行
    動電話門號予無信賴關係之他人使用，易致他人藉該帳戶從
    事詐騙，或藉該帳戶取得不法犯罪所得，且欲以之隱匿帳戶
    內資金之實際取得人、使用行動電話門號之實際使用人之真
    實身分；被告交付本件行動電話門號時，係21歲之成年人，
    對此自難諉為不知。又近來詐欺集團詐欺取財之犯罪類型層
    出不窮，該等犯罪，多數均係利用他人帳戶、行動電話門號
    作為恐嚇取財或詐欺之工具，或供所得財物之出入帳戶，並
    經媒體廣為披載，被告縱使並不確知所提供之行動電話門號
    ，係遭他人用以對被害人詐欺取財，亦無法確知取得行動電
    話門號之人，係以何種方法於何時地為詐欺取財之具體內容
    ，惟對於其所提供之上揭行動電話門號，將遭人作為詐欺取
    財犯行之用應有認識，且可預見其發生，此情亦據被告於本
    院準備程序時供承：伊大概知道將門號交予他人，可能會被
    拿去做不法的事情等語，而被告竟仍同意提供，顯對行動電
    話門號供他人為不法犯罪之用，亦不違背其本意，且其無確
    信行動電話門號不至遭利用為犯罪之用，仍將行動電話門號
    任意提供他人，足認被告基於幫助犯罪之不確定故意。本件
    事證明確，被告上揭犯行堪予認定。
三、查被告僅參與提供行動電話門號予他人供詐欺取財使用，並
    無證據證明其有參與詐欺取財之行為，或與本件詐欺取財之
    詐騙之人有概括犯意聯絡，是被告基於幫助之意思，參與詐
    欺取財構成要件以外之行為，為幫助犯。是核被告所為，係
    犯刑法第30條第1項、第339條第1項之幫助詐欺取財罪。又
    其行為僅止於幫助，爰依刑法第30條第2項規定，按正犯之
    刑減輕之。被告以一幫助詐欺行為，使得詐欺集團分別詐騙
    蔡慧芳、寅○○、甲○○、丁○○、丙○○、乙○○、辛○○、壬○○、癸○○、楊癸陽、己○○、戊○○、子○○等
    人之財物，是一行為觸犯數個相同罪名，為想像競合犯，應
    依刑法第55條規定，從一重處斷。爰審酌被告其提供行動電
    話門號予不詳姓名之人供他人非法使用，助長他人犯罪風氣
    ，又被害人人數達13人並非少數，惟念其犯後坦認犯行，及
    其犯罪之手段、動機及目的等一切情狀，量處如主文所示之
    刑，並諭知易科罰金之折算標準，以示懲儆。
四、據上論斷，應依刑事訴訟法第273條第1第1項、第299條第1
    項前段，刑法第30條第1項前段、第2項、第339條第1項、第
    55條、第41條第1項前段，刑法施行法第1條之1第1項、第2
    項前段，判決如主文。
本案經檢察官丑○○到庭執行職務。
中    華    民    國    98    年    3    月     2     日
                    刑事第三庭  法  官   李慧瑜
以上正本證明與原本無異。
如不服本判決，應於收受送達後10日內向本院提出上訴書狀（應
敘述具體理由並附繕本）。
上訴書如未敘述理由，應於上訴期間屆滿後20日內補提理由書於
本院。
                                書記官   陳青瑜
中    華    民    國    98    年    3    月      2    日
中華民國刑法第339條第1項
意圖為自己或第三人不法之所有，以詐術使人將本人或第三人之
物交付者，處5年以下有期徒刑、拘役或科或併科1千元以下罰金
。
附表：
 ┌──┬───┬──────────┬─────────┐
 │編號│被害人│匯款日期            │匯款金額（元）    │
 ├──┼───┼──────────┼─────────┤
 │  1 │蔡慧芳│96年10月26日        │5270元            │
 ├──┼───┼──────────┼─────────┤
 │  2 │寅○○│96年10月31日19時29分│2920元            │
 ├──┼───┼──────────┼─────────┤
 │  3 │甲○○│96年11月1日8時許    │2010元            │
 ├──┼───┼──────────┼─────────┤
 │  4 │丁○○│96年11月1日12時許   │1238元            │
 ├──┼───┼──────────┼─────────┤
 │  5 │丙○○│96年11月1日13時2分許│1600元            │
 ├──┼───┼──────────┼─────────┤
 │  6 │乙○○│96年11月1日18時許   │2780元            │
 ├──┼───┼──────────┼─────────┤
 │  7 │辛○○│96年11月1日11時32分 │4421元            │
 ├──┼───┼──────────┼─────────┤
 │  8 │壬○○│96年11月2日23時許   │6720元            │
 ├──┼───┼──────────┼─────────┤
 │  9 │癸○○│96年11月2日21時許   │3240元            │
 ├──┼───┼──────────┼─────────┤
 │ 10 │楊癸陽│96年11月2日15時16分 │1101元            │
 ├──┼───┼──────────┼─────────┤
 │ 11 │己○○│96年11月2日16時許   │680元             │
 ├──┼───┼──────────┼─────────┤
 │ 12 │戊○○│96年11月3日11時許   │1700元            │
 ├──┼───┼──────────┼─────────┤
 │ 13 │子○○│96年11月4日11時許   │7610元            │
 └──┴───┴──────────┴─────────┘


司法院資訊處製作；財團法人民間司法改革基金會備份。
